【裁判字號】    97,抗,90
【裁判日期】    970314
【裁判案由】    假扣押
【裁判全文】
臺灣高等法院高雄分院民事裁定            97年度抗字第90號
抗   告   人  信福營造有限公司
兼法定代理人  丁○○
抗   告   人  甲○○
              丙○○
              乙○○○
相   對   人  台中商業銀行股份有限公司高雄分公司
法 定 代理人  戊○○
上列當事人間聲請假扣押事件，抗告人對於中華民國96年12月4
日臺灣高雄地方法院96年度裁全字第15468 號裁定提起抗告本院
裁定如下：
    主  文
原裁定廢棄。
相對人在第一審之聲請駁回。
聲請及抗告訴訟費用均由相對人負擔。
    理  由
一、按假扣押，非有日後不能強制執行或甚難執行之虞者，不得
    為之。又請求及假扣押之原因，應釋明之，前項釋明如有不
    足，而債權人陳明願供擔保或法院認為適當者，法院得定相
    當之擔保，命供擔保後為假扣押，民事訴訟法第523 條第1
    項、第526 條第1 項、第2 項分別定有明文。次按新修正民
    事訴訟法第526 條第2 項，已將「債權人雖未為前項釋明，
    如就債務人所應受之損害已供法院所定之擔保者，得命為假
    扣押」之規定，修正為「前項釋明如有不足，而債權人陳明
    願供擔保或法院認為適當者，法院得定相當之擔保，命供擔
    保後為假扣押」，以與同條第1 項規定「請求及假扣押之原
    因，應釋明之」相呼應。是債權人聲請假扣押，應就其請求
    及假扣押之原因加以釋明，必因釋明而有不足，經債權人陳
    明願供擔保或法院認為適當者，始得命供擔保後為假扣押。
    若債權人就其假扣押之原因絲毫未予釋明，縱就債務人應受
    之損害陳明願供擔保，仍不得認該擔保已補釋明之欠缺，其
    假扣押之聲請應不予准許（最高法院94年度台抗字第156 號
    、94年度台抗字第665 號裁定要旨參照）。
二、本件相對人主張其對抗告人有本金合計為新台幣（下同）96
    5 萬8,593 元（即65萬8,593 元750 萬元150 萬元）
    及利息、違約金之債權，聲請就抗告人之財產在965 萬8,59
    3 元範圍內為假扣押云云。經查相對人就其「請求之原因」
    ，業據其提出借據暨貸款契約書，繳款明細表影本各3 份，
    固堪認已釋明，惟就其是否有「日後不能強制執行或甚難執
    行之虞」之「假扣押之原因」，僅於原審民事假扣押聲請狀
    中記載「近聞債務人（即抗告人）等正紛紛脫產，以圖逃避
    本案債務，聲請人（即相對人）之債權恐日後有不能強制執
    行或甚難執行之虞」一語。而未為任何釋明。依前揭說明，
    法院尚不得遽為假扣押之裁定。原審未察相對人就假扣押原
    因全然未為釋明，即依相對人之聲請，裁定准許相對人供擔
    保後得就抗告人之財產為假扣押，核有違誤。抗告意旨指摘
    原裁定不當，求予廢棄為有理由，應由本院將原裁定廢棄，
    並駁回相對人假扣押之聲請。
三、據上論結，本件抗告為有理由，依民事訴訟法第492 條、第
    95條、第78條，裁定如主文。
中    華    民    國    97    年    3     月    14    日
                            民事第三庭
                                審判長法官  張國彬
                                法      官  鄭月霞
                                法      官  吳登輝
以上正本證明與原本無異。
如不服本裁定應於送達後10日內向本院提出再抗告狀（並按他造
當事人之人數附繕本），並繳納再抗告費新台幣1,000 元。再為
抗告應以適用法規顯有錯誤為理由，並經本院之許可，該許可以
原裁定所涉及之法律見解具有原則上之重要性者為限，並委任律
師為代理人。抗告人之配偶、三親等內之血親、二親等內之姻親
，或抗告人為法人、中央或地方機關時，其所屬專任人員具有律
師資格並經法院認適當者，亦得為第三審代理人。抗告人或其法
定代理人具有律師資格者及前項情形，應於提起抗告或委任時釋
明之。
中    華    民    國    97    年    3     月    17    日
                                書  記  官  張明賢
                                                      Ｆ


司法院資訊處製作；財團法人民間司法改革基金會備份。
